臺灣桃園地方法院民事裁定
111年度消債更字第135號
聲  請  人  
即  債務人  鄭雅慧
代  理  人  李大偉法扶律師
上列當事人因聲請消費者債務清理更生事件，本院裁定如下：
    主  文
債務人甲○○自民國一一一年六月二十八日下午四時起開始更生程
序。並命司法事務官進行本件更生程序。
    理  由
一、聲請意旨略以：聲請人目前任職於日玖人力資源顧問有限公
    司，每月薪資約新臺幣（下同）2萬3189元，另每月領有400
    0元租屋補助，以及2155元兒少補助，收入總額約2萬9344元
    ；名下除自用普通重型機車1輛外，並無其他財產，無擔保
    或無優先權之債務總額45萬8984元。雖曾於民國110 年12月
    間向本院聲請消費者債務清理之調解，然因最大債權銀行即
    元大商業銀行股份有限公司（下稱元大銀行），陳報無調解
    成立之可能而未出席調解，以致調解不成立。又聲請人無擔
    保或無優先權之債務總額未逾1200萬元，且未經法院裁定開
    始清算程序或宣告破產，爰聲請裁定准予更生等語。
二、按債務人不能清償債務或有不能清償之虞者，得依消費者債
    務清理條例（下稱消債條例）所定更生或清算程序，清理其
    債務；債務人無擔保或無優先權之本金及利息債務總額未逾
    1200萬元者，於法院裁定開始清算程序或宣告破產前，得向
    法院聲請更生；法院開始更生程序之裁定，應載明其年、月
    、日、時，並即時發生效力，消債條例第3條、第42條第1 
    項及第45條第1項分別定有明文。次按債務人對於金融機構
    負債務者，在聲請更生或清算前，應向最大債權金融機構請
    求協商債務清償方案，或向其住、居所地之法院或鄉、鎮、
    市、區調解委員會聲請債務清理之調解；協商或調解成立者
    ，債務人不得聲請更生或清算。但因不可歸責於己之事由，
    致履行有困難者，不在此限；消債條例施行前，債務人依金
    融主管機關協調成立之中華民國銀行公會會員，辦理消費金
    融案件無擔保債務協商機制與金融機構成立之協商，準用前
    2 項之規定，同條例第151條第1項、第7項、第9項定有明文
    。　　
三、經查：
（一）關於前置協商之要件：聲請人前向本院聲請消費者債務清
      理之調解，因最大債權銀行元大銀行陳報無調解成立之可
      能而未出席調解，以致調解不成立等情，有元大銀行陳報
      狀、調解不成立證明書1 份附卷可按（見司消債調卷第54
      頁、第59頁），並經本院調取110年度司消債調字第609號
      卷宗核閱屬實，則聲請人聲請更生即合乎協商前置之程序
      要件。
（二）關於聲請人之債務總額：聲請人於其所提債權人清冊中記
      載，債權總金額為45萬8984元，惟經本院司法事務官函請
      債權人陳報債權結果，據最大債權銀行元大銀行陳報聲請
      人負欠金融機構對外無擔保債權總額合計90萬5308元（包
      含：元大銀行、凱基銀行）（見司消債調卷第55頁），若
      以銀行公會就消費者債務清理前置調解所得提供之最優惠
      分180 期零利率方案計算，每期還款金額為5029元（計算
      式：90 萬5308元÷180 期＝5029元，元以下四捨五入）。
（三）關於聲請人之財產及收入：聲請人自陳名下除普通重型機
      車1輛外，別無任何財產， 並提出行車執照為憑。惟經核
      聲請人之全國財產稅總歸戶財產查詢清單，聲請人名下尚
      有西元1995年即84年出廠之自用小客車1輛，堪認聲請人
      名下有自用小客車、普通重型機車各1輛（見司消債調卷
      第24頁、第29頁）。雖據聲請人提出之108、109 年度綜
      合所得稅各類所得資料清單所示（見司消債調卷第22-23
      頁），於各該年度所得總和為0元、11萬124元，惟依聲請
      人之勞工保險投保資料表顯示，聲請人於110年5月25日起
      即投保於日玖人力資源顧問有限公司，投保薪資為2萬640
      0元，與卷附聲請人薪資單上之底薪大致相符（見司消債
      調卷第28頁反面、第30-31頁），故本院暫以2萬6400元列
      計其每月薪資收入。另聲請人自陳每月領有4000元租屋補
      助，以及2155元兒少補助（見本院卷第21頁），則聲請人
      每月總收入應以3萬2555元列計（計算式：2萬6400元＋400
      0元＋2155元）
（四）關於聲請人每月必要支出：
    ⒈聲請人個人必要支出：
　　　聲請人陳報個人支出內容僅陳明每月必要支出金額為1 萬
      8337元，而未具體明列各項支出之數額、原因及種類，亦
      未就上開支出提出相關單據。然本院審酌此金額未逾行政
      院衛生福利部所公告110 年桃園市每人每月最低生活費用
      每人每月為1 萬5281元之1.2 倍即1 萬8337元之範圍（參
      酌消債條例第64條之2 第1 項之規定），是以1 萬8337元
      為聲請人個人每月必要之支出，尚屬合理。　
　  ⒉未成年子女扶養費用1萬1002元：
　　　聲請人自陳育有1 名未成年子女（96年12月生），每月支
      出1萬1002元，並提出未成年子女賴○宇之戶籍謄本、108 
      年度、109 年度所得稅清單、全國財產稅總歸戶財產查詢
      清單為證（見司消債調卷第15頁、第25-27頁）。本院審
      酌行政院衛生福利部所公告110 年桃園市每人每月最低生
      活費用每人每月為1 萬5281元，又該費用應由聲請人與未
      成年子女之父親共同負擔，則聲請人每月所負擔未成年子
      女之扶養費在7641元（計算式：1 萬5281元÷2 ，小數點
      以下四捨五入）之範圍內應予列計。
    ⒊準此，聲請人之每月必要支出合計為2萬5978元（計算式：
      1 萬8337元＋7641元）。
（五）結算：聲請人名下除自用小客車、普通重型機車各1輛外
      ，別無任何財產，惟上開車輛分別為84年及105年出廠，
      均已逾行政院公布之固定資產折舊年限表，足認已無殘值
      。而以聲請人上開收入扣除必要支出後，每月雖有餘額65
      77元可供清償（計算式：3萬2555元－2萬5978元），非無
      清償前開180 期、每期5029元還款方案之可能。惟本院審
      酌聲請人之未成年子女，現正就學中，若將來持續升學深
      造，聲請人所需支出之教育費勢必增加，復佐以上開清償
      方案，是依據銀行公會就消費者債務清理前置調解所得提
      供之最優惠方案計算，債權人未必同意上開還款方案，況
      聲請人前開債務之利息和違約金，仍在持續增加，是本院
      審酌聲請人之收入財產、勞力及生活費用支出等狀況，堪
      認其客觀上對於前開債務確有不能清償債務之虞情事，而
      有藉助更生制度調整其與債權人間之權利義務關係而重建
      其經濟生活之必要。
四、綜上所述，聲請人係消費者，已達不能清償債務之程度，經
    消費者債務清理調解不成立，且查無消債條例第6 條第3 項
    、第8 條或第46條各款所定應駁回更生聲請之事由，則本件
    聲請，應屬有據，爰裁定准許，並依同條例第16條第1 項規
    定，命司法事務官進行更生程序如主文所示。
五、本院裁定准許開始更生程序，俾使聲請人得以重建經濟生活
    ，惟本裁定不生免責效力，須聲請人於更生程序中與債權人
    協定更生方案，並持續履行，始能依消債條例第73條免責，
    附此敘明。　
中　　華　　民　　國　　111 　年　　6 　　月　　28　　日
　                民事第三庭  法　官　吳為平
上列正本證明與原本無異。
本裁定不得抗告。
本裁定業於111年6月28日下午4時公告。
中　　華　　民　　國　　111 　年　　6 　　月　　28　　日
                              書記官  蘇玉玫  
附記：
本件業已裁定開始更生程序，債權人不論有無執行名義，非依更
生程序，不得行使其權利；債務人亦不得對除有優先權債權人以
外之債權人再為任何清償行為。